臺灣雲林地方法院刑事判決
110年度交易字第482號
公  訴  人  臺灣雲林地方檢察署檢察官
被      告  沈宜典


上列被告因過失傷害案件，經檢察官提起公訴（110年度調偵字
第540號），被告於準備程序就被訴事實為有罪之陳述，經告知
簡式審判程序意旨，並聽取公訴人、被告之意見後，本院裁定改
行簡式審判程序，判決如下：
    主  文
沈宜典犯過失傷害罪，處有期徒刑參月，如易科罰金，以新臺幣
壹仟元折算壹日。
    事  實
一、沈宜典於民國110年12月28日上午10時許，駕駛車牌號碼000
    -0000號租賃小貨車（起訴書誤載為自用小貨車），沿雲林
    縣西螺鎮雲45鄉道由西往東方向行駛，行經雲林縣西螺鎮雲
    45鄉道與埤頭路之交岔路口，欲左轉埤頭路方向行駛時，原
    應注意轉彎車應暫停讓直行車先行，而依當時天候晴、日間
    自然光線、柏油路面乾燥、無缺陷、無障礙物、視距良好等
    情況，並無不能注意之情形，竟疏於注意禮讓直行車先行即
    貿然左轉，適有廖昆潭騎乘車牌號碼000-000號普通重型機
    車，沿雲林縣西螺鎮埤頭路由南往北方向行駛，行經上開交
    岔路口，應注意行經無號誌路口，應減速慢行，作隨時停車
    之準備，亦疏於注意及此，2車發生碰撞，廖昆潭人車倒地
    ，因而受有左側第一至第九肋骨骨折合併錯位、胸廓變形及
    左側血胸、左側鎖骨骨折、頭部外傷合併顱內出血、肺炎、
    多重外傷合併多處肋骨骨折及血胸、外傷性顱內出血等傷害
    。嗣沈宜典於車禍肇事後，犯罪未被發覺前，向到場處理車
    禍事故之警員表示其為肇事車輛之駕駛人，自首而接受裁判
    。
二、案經廖昆潭訴由雲林縣警察局西螺分局報告臺灣雲林地方檢
    察署（下稱雲林地檢署）檢察官偵查起訴。    
    理  由
一、被告沈宜典所犯之罪，屬於刑事訴訟法第376條第1款所列之
    罪之案件，依同法第284條之1規定，得由法官1人獨任審判
    ，先予敘明。又被告於準備程序中，就上開犯罪事實為有罪
    之陳述，且其所犯係死刑、無期徒刑、最輕本刑為3年以上
    有期徒刑以外之罪，經告知簡式審判程序之旨，並聽取檢察
    官及被告之意見後，本院依刑事訴訟法第273條之1第1項規
    定，當庭宣示裁定進行簡式審判程序，有本院111年3月28日
    準備程序筆錄1份（見本院110年度交易字第482號卷〈下稱本
    院卷〉第57頁）附卷足憑。是本案之證據調查，依刑事訴訟
    法第273條之2規定，不受同法第159條第1項、第161條之2、
    第161條之3、第163條之1及第164條至第170條規定之限制，
    合先敘明。
二、認定犯罪事實所憑之證據及理由： 
  ㈠上開犯罪事實，業據被告於警詢及偵查、本院審理中均坦承
    不諱（見雲林縣警察局西螺分局雲警螺偵字第1100006967號
    卷〈下稱警卷〉第7頁至第9頁；雲林地檢署110年度偵字第456
    3號偵查卷〈下稱偵卷〉第29頁至第31頁；本院卷第33頁、第5
    6頁、第60頁、第62頁至第63頁），核與證人即告訴人廖昆
    潭於警詢及偵查中之指述（見警卷第11頁至第13頁；偵卷第
    29頁至第31頁）之情節相符，並有道路交通事故現場圖1紙
    （見警卷第15頁）、道路交通事故調查報告表㈠、㈡各1紙（
    見警卷第17頁至第21頁）、彰化基督教醫療財團法人彰化基
    督教醫院110年3月27日診斷書1紙（見警卷第29頁）、彰化
    基督教醫療財團法人彰化基督教醫院110年3月24日診斷書1
    紙（見警卷第31頁）、彰化基督教醫療財團法人彰化基督教
    醫院110年7月26日一一○彰基病資字第1100700055號函1紙（
    見偵卷第15頁）、證號查詢汽車駕駛人1紙（見警卷第55頁
    至第56頁）、雲林縣警察局西螺分局道路交通事故肇事人自
    首情形紀錄表1紙（見警卷第27頁）、車輛詳細資料報表2紙
    （見警卷第53頁、第57頁）、證號查詢機車駕駛人1紙（見
    警卷第59頁至第60頁）、現場照片12張（見警卷第35頁至第
    45頁）在卷可參，復有行車紀錄器光碟1片（見雲林地檢署1
    10年度調偵字第540號偵查卷〈下稱調偵卷〉第22頁偵查錄音
    光碟存放袋內）可佐，堪認被告上開任意性自白與事實相符
    ，應堪採信。
　㈡按「行至無號誌或號誌故障而無交通指揮人員指揮之交岔路
    口，支線道車應暫停讓幹線道車先行。未設標誌、標線或號
    誌劃分幹、支線道者，少線道車應暫停讓多線道先行；車道
    數相同時，轉彎車應暫停讓直行車先行」，道路交通安全規
    則第102條第1項第2款定有明文，被告係領有普通小型車駕
    駛執照，有證號查詢汽車駕駛人1紙存卷可考（見警卷第55
    頁），對於上開規定自當知悉並予以遵守，且案發當時天候
    晴、日間自然光線、柏油路面乾燥、無缺陷、無障礙物、視
    距良好等情，有卷附道路交通事故調查報告表㈠可佐（見警
    卷第17頁），足認被告並無不能注意之情形。詎被告於前述
    時、地駕駛租賃小貨車行經上述交岔路口欲左轉彎時，並未
    依規定暫停以禮讓直行車（即告訴人騎乘上開機車）先行，
    貿然左轉，致告訴人閃避不及而撞擊該租賃小貨車右側車身
    後倒地等情，有行車紀錄器光碟1片（見調偵卷第22頁偵查
    錄音光碟存放袋內）可佐，被告顯有違反上揭規定之過失。
    又本件交通事故經送請交通部公路總局嘉雲區車輛行車事故
    鑑定委員會鑑定結果，亦認定：㈠被告駕駛租賃小貨車行經
    無號誌交岔路口，左轉彎車未暫停讓直行車先行，為肇事主
    因；㈡告訴人騎乘普通重型機車，行經無號誌交岔路口，未
    減速慢行，作隨時停車之準備，為肇事次因，此有交通部公
    路總局嘉義區監理所110年8月31日嘉監鑑字第1100141651號
    函檢送嘉雲區車輛行車事故鑑定會嘉雲區0000000案鑑定意
    見書1份（見偵卷第21頁至第24頁）在卷可參，益徵被告就
    本件交通事故之發生，確有過失責任無疑，足認被告此部分
    之自白與事實相符，其就本件交通事故之發生有疏於注意甚
    明。
　㈢按被害人之過失既與被告之過失，併合而為損害發生之原因
    ，被害人是否與有過失、過失情節之輕重，均攸關被告罪責
    之成立及科刑之審酌，自應詳加審認，以作為論罪科刑之所
    據（最高法院87年度台上字第3312號判決意旨參照）；又刑
    法上之過失犯，祇須危害之發生，與行為人之過失行為，具
    有相當因果關係，即能成立，縱行為人之過失，與告訴人本
    身之過失，併合而為危害發生之原因時，仍不能阻卻其犯罪
    責任（最高法院93年度台上字第1017號判決意旨參照）。復
    按行經無號誌之交岔路口應減速慢行，作隨時停車之準備，
    道路交通安全規則第93條第1項第2款定有明文。本件告訴人
    於車禍發生時騎乘上開機車沿埤頭路由南往北方向行駛，行
    經前開交岔路口，疏未注意減速慢行等節，有行車紀錄器光
    碟1片（見調偵卷第22頁偵查錄音光碟存放袋內）可佐，告
    訴人就本件事故之發生，亦同有過失，並應負次要過失責任
    ，此亦經前揭交通部公路總局嘉雲區車輛行車事故鑑定會鑑
    定明確，有上開鑑定意見書在卷可佐。惟本件事故，被告既
    亦應負上開過失之責，顯係被告與告訴人各具過失併合肇致
    ，依前所述，被告仍不能解免其罪責。告訴人因本案車禍受
    有前開傷害，被告之過失行為與告訴人所受上開傷害結果，
    具有因果關係自堪認定。
  ㈣綜上所述，本案事證明確，被告犯行堪以認定，應予依法論
    科。
三、論罪科刑： 
  ㈠核被告所為，係犯刑法第284條前段之過失傷害罪。
  ㈡被告於109年12月28日留在現場等候警方到場處理，並當場承
    認肇事，自首接受裁判，業據被告於警詢中供陳明確（見警
    卷第9頁），並有雲林縣警察局西螺分局道路交通事故肇事
    人自首情形紀錄表1紙（見警卷第27頁）附卷可稽，爰依刑
    法第62條前段之規定減輕其刑。
　㈢爰審酌被告駕車疏未確實遵守道路交通規則，輕忽行車安全
    ，導致本件交通事故發生，並造成告訴人受有前揭傷害，對
    告訴人造成身體及心理傷害；又被告在本件車禍事故中為肇
    事主因、告訴人為肇事次因，被告迄今因賠償金額無法達成
    共識而未與告訴人和解。再考量被告坦承犯行之犯後態度，
    且被告並無任何刑事前案紀錄，有臺灣高等法院被告前案紀
    錄表1份可考（見本院卷第5頁），素行尚佳。被告現在鐵捲
    門公司工作，月薪約新臺幣（下同）20,000元至30,000元，
    為高職畢業之教育程度，未婚，現與父母同住，家中尚有手
    足之家庭生活狀況等一切情狀，量處如主文所示之刑，並諭
    知易科罰金之折算標準。
據上論斷，應依刑事訴訟法第273條之1第1項、第299條第1項前
段，刑法第284條前段、第62條前段、第41條第1項前段，刑法施
行法第1條之1第1項，判決如主文。
本案經檢察官葉喬鈞提起公訴，檢察官蕭仕庸、吳淑娟到庭執行
職務。
中　　華　　民　　國　　111 　年　　4 　　月　　22　　日
                  刑事第六庭  法  官   陳韋仁
以上正本證明與原本無異。
如不服本判決應於收受本判決後20日內向本院提出上訴書狀，上
訴書狀應敘述具體理由。上訴書狀未敘述上訴理由者，應於上訴
期間屆滿後20日內補提理由書狀於本院（均須按他造當事人之人
數附繕本）「切勿逕送上級法院」。
中　　華　　民　　國　　111 　年　　4 　　月　　22　　日
                              書記官   詹惠如

附錄本案論罪科刑法條：
刑法第284條：
因過失傷害人者，處1年以下有期徒刑、拘役或10萬元以下罰金
；致重傷者，處3年以下有期徒刑、拘役或30萬元以下罰金。